臺灣彰化地方法院行政訴訟判決　
109年度交字第128號
                                    110年7月13日辯論終結
原      告  邱得祐  
被      告  交通部公路總局臺中區監理所

代  表  人  魏武盛  
訴訟代理人  莊琬婷  
            黃品樺  
上列當事人間交通裁決事件，原告不服被告民國109年11月19日
彰監四字第64-IDA001791號裁決，提起行政訴訟，本院判決如下
：
    主  文
原處分撤銷。
訴訟費用新臺幣捌佰參拾元由被告負擔。被告應給付原告新臺幣
參佰元，並應向本院繳納訴訟費用新臺幣伍佰參拾元。
    事實及理由
一、爭訟概要：
    原告於民國109年7月26日11時3分許，騎乘車牌號碼000-000
    0號普通重型機車（下稱系爭機車），在彰化縣社頭鄉員集
    路，因「違反處罰條例之行為，拒絕停車接受稽查而逃逸（
    經科學儀器採證）」之違規行為，經彰化縣警察局田中分局
    （下稱田中分局）警員，以彰化縣警察局彰縣警交字第IDA0
    01791號舉發違反道路交通管理事件通知單，逕行舉發原告
    違反道路交通管理處罰條例第60條第1項之規定，案移被告
    。嗣原告陳述意見，被告轉請舉發機關查證後，仍認原告有
    「違反處罰條例之行為，拒絕停車接受稽查而逃逸」之違規
    事實，於109年11月19日開立彰監四字第64-IDA001791號裁
    決書（下稱原處分），依道路交通管理處罰條例第60條第1
    項規定，處原告罰鍰新臺幣（下同）10,000元，並吊扣駕駛
    執照6個月。原告不服，提起本件行政訴訟。
二、原告主張及聲明：
  ㈠警方未攔查怎麼受檢，影片沒有聲音只有影像，影像也是糊
    的，寄來的影片中有些路段是原告有經過的，但當天未看到
    警察，也未聽到任何鳴笛聲，事後收到罰單和影片，讓原告
    非常的不解。　
  ㈡原告並聲明：原處分撤銷，訴訟費用由被告負擔。
三、被告答辯及聲明：
  ㈠按內政部警政署70年7月13日警署交字第19418號函釋：「對
    交通違規不服稽查取締之事實認定，係指經攔停稽查而有下
    列情事之一者：1、拒絕查驗駕照、行照或其他足資稽查之
    文件者；2、拒絕停靠路邊接受稽查者；3、以消極行為不服
    稽查者；4.經以警報器、喊話器呼叫靠邊停車而不靠邊停車
    稽查取締而逃逸者」。
  ㈡查原告騎乘系爭機車於109年7月26日11時3分許，行經社頭鄉
    員集路口與中山路口時，因對向車道之警方見系爭機車有不
    依規定駛入來車道並闖越紅燈直行之違規行為，見狀隨即鳴
    笛迴轉欲攔查該普重機車，惟該機車並未停車持續加速逃逸
    ，爰開立「違反處罰條例之行為，拒絕停車接受稽查而逃逸
    (經科學儀器採證)」之違規，本案既有舉發員警填製之第ID
    A001791號舉發通知單、採證光碟影片及田中分局109年9月2
    9日田警分五字第1090016409號函在卷可佐，違規事實應堪
    認定。
  ㈢次查交通勤務警察或依法令執行交通稽查任務人員，開單舉
    發違反道路交通管理處罰條例所列之違規事實，經公路主管
    機關或警察機關所為之裁決處罰，本質上為行政處分，係公
    務員基於職務上權利，依法就特定之具體事件所為，並具有
    公法上效果之單方行政行為。而根據公務員為公法上行為具
    有公信力之原則，該行政處分當可被推定為真正，且其據以
    依法處分之事實認定，亦應可推定為正確無誤。再者，一般
    執勤員警之專業訓練，對於該等職務上事項之觀察程度自遠
    較一般人更為專業，誤判之可能性極低，加以舉發員警係本
    於警察職務在該處執勤，因目睹本件違規，遂予以開單舉發
    ，倘非親自見聞原告有上開交通違規情事，實無蓄意虛構違
    規事實，設詞誣攀原告之理。
  ㈣又經審視採證影片，原告騎乘系爭機車行經社頭鄉員集路口
    與中山路口時，有不依規定駛入來車道並闖越紅燈直行之違
    規行為，警方見該機車違規後，隨即跟在其後，並鳴警笛欲
    攔查系爭機車停車受檢，由採證影像可知，原告熟悉當地地
    理環境，一路由蜿蜒小路頻頻右轉欲躲避警方取締，並沿路
    高速行駛，已達危險駕駛之程度，後方有警車跟隨在後欲攔
    查，原告稱不知有警方於後方示意攔查，顯為推託、卸責之
    詞，系爭機車有違反處罰條例之行為，拒絕停車接受稽查而
    逃逸之情，至為明顯。本案係舉發機關本於維護交通秩序及
    行車安全等職責所為之交通違規舉發內容，自應受到合法、
    正確之推定，是本所（彰化監理站）對於原告所作之裁決處
    分，於法應無違誤。
  ㈤被告並聲明：駁回原告之訴，訴訟費用由原告負擔。
四、本院之判斷：
  ㈠按汽車駕駛人，駕駛汽車有違反本條例之行為，經交通勤務
    警察或依法令執行交通稽查任務人員制止時，不聽制止或拒
    絕停車接受稽查而逃逸者，除按各該條規定處罰外，處10,0
    00元以上30,000元以下罰鍰，並吊扣其駕駛執照6個月，道
    路交通管理處罰條例第60條第1項定有明文。
  ㈡如爭訟概要欄所載之事實，為兩造所不爭執，並有彰化縣警
    察局彰縣警交字第IDA001791號舉發違反道路交通管理事件
    通知單、舉發照片、交通違規陳述單及查詢單、田中分局10
    9年9月29日田警分五字第1090016409號函、田中分局受理民
    眾交通違規陳述、申訴、異議案件查詢意見表（下簡稱查詢
    意見表）、行駛路線圖、原處分及其送達證書在卷可稽（本
    院卷第41頁、第45至57頁），堪以認定。
  ㈢原告坦承其於109年7月26日11時3分許，騎乘系爭機車行經社
    頭鄉員集路與中山路口時，有逆向行駛及闖紅燈之違規事實
    （見本院卷第88、169、171頁原告筆錄），並有本院勘驗卷
    附道路監視器影像之勘驗筆錄及擷取畫面列印相片、證人即
    舉發警員證人蘇尚祈提出之行車紀錄器影像翻拍照片在卷足
    憑（本院卷第110、115頁、第169頁、第179頁），此部分事
    實亦堪認定。
  ㈣經本院勘驗道路監視器影像，勘驗結果為：於109年7月26日1
    1時3分21秒，系爭機車沿著中山路往北行駛經過，於11時3
    分29秒至30秒，警車跟隨在後也同樣經過該處。於11時3分7
    秒至11秒，系爭機車沿著中山路往北行駛至中山路與鴻門產
    業道路口，右轉行駛入鴻門產業道路，於11時3分16秒至18
    秒，警車跟隨在後也右轉至鴻門產業道路行駛。於11時4分2
    秒，系爭機車行駛經過社頭鄉松雅路與鴻門巷口、鴻門巷往
    南方向，於11時4分12秒，警車也跟著經過該處。於11時4分
    23至25秒，松雅路行向的號誌為黃燈，系爭機車仍從鴻門產
    業道路右轉至松雅路，往南繼續行駛，於11時4分28秒，松
    雅路行向的號誌轉為圓形紅燈，於11時4分33秒，看到警車
    也沿著鴻門產業道路行駛至該路口，於11時4分34至36秒跟
    著系爭機車右轉松雅路往南行駛；警車行車紀錄器畫面影像
    ，勘驗結果為：於109年7月26日11時1分17秒，警車在社頭
    鄉中山路2段與員集路2段路口停等。於11時2分7秒，對向員
    集路2段車道的車輛均仍在停等號誌，系爭機車從對向員集
    路2段車道，沿著員集路3段往北直行而來，警車見狀於11時
    2分10秒在該路口迴轉，跟著系爭機車沿員集路3段往北行駛
    。於11時2分28秒，警車右轉至中山路3段行駛，於11時2分3
    4秒，警車行駛至中山路3段與鴻門產業道路交岔路口，右轉
    至鴻門產業道路行駛，警車加速行駛。警車繼續沿著鴻門產
    業道路行駛，於11時3分0秒至1秒行駛於警車前面的機車，
    有往右避讓，讓警車通過，於11時3分5秒至7秒，行駛於警
    車前面的車輛，有踩煞車靠右讓警車通過。於11時3分17秒
    至20秒，看到系爭機車已經行駛在松雅路上，由北往南快速
    行駛經過，於11時3分21秒，鴻門產業道路行向的號誌轉為
    圓形綠燈，於11時3分25秒時，警車右轉至松雅路往南繼續
    行駛，前面已經沒有看到系爭機車的蹤影，於11時3分43秒
    ，警車直行繼續在松雅路往南行駛，於11時3分58秒，行駛
    於警車前面的機車，有煞車減速靠右行駛讓警車通過。警車
    繼續沿著松雅路往南行駛，於11時4分24秒，警車左轉至清
    水岩路210巷210弄往東繼續行駛，於11時4分40秒，警車右
    轉至北勢一巷繼續往南行駛，於11時5分4秒，警車接近北勢
    一巷與社石路之路口，於11時5分7秒，警車在路口停等紅燈
    ，影片於11時5分17秒結束，自警車右轉松雅路到影片結束
    ，都沒有再看到系爭機車出現，有勘驗筆錄及擷取畫面列印
    相片附卷可佐（見本院卷第109至112頁、第115至139頁），
    是原告於109年7月26日11時3分許，騎乘系爭機車行經社頭
    鄉員集路與中山路口時違規逆向行駛及闖紅燈，經警方發現
    後一路尾隨系爭機車，但系爭機車並未停車接受警方稽查一
    節，固堪認定。
  ㈤然道路交通管理處罰條例第60條第1項所定「汽車駕駛人，駕
    駛汽車有違反本條例之行為，經交通勤務警察或依法令執行
    交通稽查任務人員制止時，不聽制止或拒絕停車接受稽查而
    逃逸者」，依其文義應係以駕駛人知悉自己有遭交通勤務警
    察或依法令執行交通稽查任務人員制止或攔停稽查為前提，
    亦即駕駛人主觀上須對其違規行為有經制止或被要求接受稽
    查之事實有所認識，始足當之。本件原告稱：我當時沒有看
    到警察，也沒有看到對向車道的警車，沒有聽到警車鳴笛，
    我不知道警察要攔查我，我過了員集路的紅燈，就很順的騎
    ，我那天要趕回家，趕回去上班，我真的沒有看到警車在後
    面追我，我如果有看到警車，就不會闖紅燈，我也不知道警
    車有廻轉來追我。…當時我趕著要去上班，所以闖紅燈，闖
    的時候我有稍微看一下有沒有車，下一個路口是綠燈，所以
    我就趕快加速，那天我上班的裝備落在家裡，警察發現我時
    ，我是要回家拿裝備，再去上班。…109年7月26日那天我是
    要回家拿裝備，趕著去上班，我當時住在忠勇街，工作地點
    是在埔心鄉員林大道7段等語（本院卷第86、88頁、第170至
    171頁、第206頁）。原告並提出其於109年7月26日11時30分
    許，確實有至位於彰化縣埔心鄉員林大道上之牛排店上班之
    出勤證明（本院卷第193頁），佐以原告住處位於彰化縣社
    頭鄉忠勇街，距離上開工作地點大約還有18至20分鐘的車程
    （見本院卷第211頁google路線圖），而原告出現在社頭鄉
    員集路與中山路口時，已經是當日11時3分，回到其住處後
    ，再趕去上班，確實已經時間緊迫，是原告稱其109年7月26
    日當天是要先趕回家之後再趕去上班一節，應堪採信。又原
    告於警車在對向車道停等紅燈時，違規逆向行駛及闖紅燈，
    所辯當時沒有看到警車，符合情理。再依前揭勘驗結果及擷
    取畫面列印相片，原告當時騎乘系爭機車行經社頭鄉員集路
    與中山路口時違規逆向行駛及闖紅燈行駛，當時適有警方駕
    駛警車在其對向車道停等紅燈，警方發現原告違規後，隨即
    在該路口迴轉，但警車完成迴轉後，一開始與系爭機車間的
    距離已逾100公尺（依道路交通標誌標線號誌設置規則第182
    條第2項之規定，車道線為白虛線，線段長4公尺，間距6公
    尺；以本院卷第189頁道路監視器畫面，路面上所劃的白虛
    線10公尺計算），其後警車繼續尾隨系爭機車，兩車先後經
    過中山路道路監視器拍攝地點時，時間差為8秒；兩車先後
    右轉鴻門產業道路時，時間差為7秒；兩車先後右轉松雅路
    時，時間差為10秒（兩車時間差部分，見本院卷第117至123
    頁、第129至131頁擷取畫面列印相片），以證人即舉發警員
    蘇尚祈所稱原告當時車速平均為時速88公里（見本院卷第49
    頁查詢意見表、第53頁行駛路線圖、第168頁證人蘇尚祈筆
    錄），以時速88公里計算，於警車尾隨系爭機車途中，兩車
    間之距離大約在170至240公尺間，而道路屬於開放空間，且
    一般人騎機車通常會將注意力集中於前方，原告當時又是戴
    全罩式安全帽（見本院卷第125頁照片），此種情況下，即
    使如警員蘇尚祈所稱發現原告違規後，警車有開啟警示燈及
    警鳴器，但於原告騎機車趕時間行進當中，兩車間又有相當
    距離，原告是否能知悉警車在後面尾隨，實非無疑。至警方
    於尾隨系爭機車途中，雖曾看到其他車輛有避讓之行為（行
    車紀錄器畫面11時3分1秒、11時3分6秒），但警車當時與該
    其他車輛距離相近，與系爭機車的情況不同，無從據此推論
    原告知悉警方在後尾隨。本件原告客觀上雖然沒有停車接受
    稽查，但無從認定原告主觀上對警員駕駛警車在後方欲對其
    攔停稽查一事有所認識，不能認為已構成道路交通管理處罰
    條例第60條第1項拒絕停車接受稽查而逃逸之違規行為。
  ㈥綜上所述，原處分認事用法，尚有違誤，原告訴請撤銷，為
    有理由，應予准許。
  ㈦本件判決基礎已臻明確，兩造其餘攻擊防禦方法及訴訟資料
    ，核與判決結果不生影響，無逐一論述之必要，併予敘明。
五、本件第一審裁判費為300元，前已由原告預為繳納，證人蘇
    尚祈之日旅費530元，已由國庫先行墊付（見本院卷第215頁
    行政訴訟事件證人鑑定人日費旅費申請書兼領據），上開訴
    訟費用，依行政訴訟法第98條第1項前段之規定，均應由敗
    訴之被告負擔，爰確定第一審訴訟費用如主文第2項所示。
據上論結，本件原告之訴為有理由，依行政訴訟法第237條之8第
1項、第98條第1項前段，判決如主文。
中　　華　　民　　國　　110 　年　　7 　　月　　27　　日
　　　　　　　　　行政訴訟庭　法　官    王素珍　
以上正本證明與原本無異。　　　　　　　　　
如不服本判決，應於判決送達後20日內，向本院提出上訴狀並表
明上訴理由（原判決所違背之法令及其具體內容或依訴訟資料可
認為原判決有違背法令之具體事實），其未載明上訴理由者，應
於提出上訴後20日內向本院補提理由書（均須按他造人數附繕本
，如未按期補提上訴理由書，則逕予駁回上訴），並應繳納上訴
裁判費新臺幣750 元。
中　　華　　民　　國　　110 　年　　7 　　月　　27　　日
                              書記官　  楊筱惠